【裁判字號】    98,裁,1700
【裁判日期】    980709
【裁判案由】    傳染病防治法
【裁判全文】
最  高  行  政  法  院  裁  定
                                      98年度裁字第1700號
抗  告  人  甲○○
相  對  人  屏東縣政府衛生局
代  表  人  乙○○
上列抗告人因與相對人間傳染病防治法事件，對於中華民國97年
12月3日高雄高等行政法院97年度訴字第714號裁定，提起抗告，
本院裁定如下︰
    主  文
抗告駁回。
抗告訴訟費用由抗告人負擔。
    理  由
一、緣抗告人於民國（下同）97年5月1日以申請函陳述，抗告人
    之父魏浮生（97年4月7日死亡）經人愛醫院通報，為相對人
    登記為結核病列管人員，但魏浮生並非肺結核病患，此舉造
    成抗告人及家屬精神恐懼及名譽受損，請求相對人撤銷「列
    管」，經相對人調查，發現人愛醫院已無營運，惟其當時就
    結核病通報作業並無違誤，故以97年5月9日屏衛疾密字第09
    70000079號函敘明無法處分之理由。抗告人不服，提起訴願
    ，經訴願機關屏東縣政府認本件屬「對於非行政處分或其他
    依法不屬訴願救濟範圍內之事項提起訴願者」，以97年5月
    27日屏府授衛疾字第0970063958號函為不受理之決定。抗告
    人遂提起本件訴訟，聲明求為判決魏浮生為開放性肺結核患
    者列管個案之結核病治療管理紀錄卡及屏東縣政府97年5月
    27日屏府授衛疾字第0970063958號函均撤銷，並依行政訴訟
    法第7條併請求相對人應賠償抗告人名譽受損及精神受損共
    新臺幣（下同）1千萬元，經原審法院以起訴不合法裁定駁
    回。
二、抗告意旨除重複其於原審之主張外，略謂：(一)相對人屏東縣
    政府衛生局多次以電話、通知文件要抗告人至衛生局採驗及
    照Ｘ光，應屬行政處分，況且抗告人自93年至97年止，一直
    向相對人表明魏父非肺結核患者，請相對人調查、確定等，
    皆未獲回應，相對人之應作為而不作為的行政處分，令人可
    議，且此時就可以調閱到魏父的病歷及檢驗等相關資料，不
    用等到97年5月9日屏衛疾密字第097000079號抗告人申請之
    後函覆：「該人愛醫院已無營運事實無調閱病歷詳查」。(二)
    相對人稱96年6月28日邀請抗告人與會，卻在行政訴訟答辯
    狀附件內之「96.07.01申請函調查事件」中說：「針對申請
    人提出申請資料說明，協商於96.07.01上午11點15分假本局
    3樓會議室召開」，可見相對人以其政府機關又是專業的高
    姿態使人民無法適從，達成其違法行政的目的，況且傳染病
    防治法規定，任何人知道有疑似或是傳染病人只有通報，但
    不可洩漏給其他人。相對人向抗告人告知魏父為肺結核患者
    ，按照相對人的說法及專業行政法令規定，相對人也是違法
    行政處分。(三)依傳染病防治法第37條、第41條及第45條等規
    定，如果當時醫生通報前，有依醫療法、醫師法將魏父病情
    告知家屬，則家屬就有機會將魏父轉到衛生署法定肺結核專
    屬隔離、治療療效好之「衛署屏東醫院」。且家屬也沒拿到
    「肺結核就醫手冊」，亦影響病人的權益及利益，相對人都
    不知情，哪算是「通報作業無違誤」。魏父被說成為是肺結
    核病患，而實際上是沒有，當然抗告人要用公平公正公義的
    最後一道防線，人民可以依靠的法律，來還魏父清白，用撤
    銷訴訟才能「無卡在」，否則魏父及家屬會因此權利及利益
    受影響既深且遠。(四)依據傳染病防治法的規定是要如何定一
    個人是傳染病人，確定之後，衛生署疾管局就會發給「肺結
    核就醫手冊」以利人民就診，而此行為不就是對外具體的行
    政行為了嗎？依行政程序法第111條規定，紀錄卡關係病人
    、家屬及接觸者的權益，實不能說紀錄卡是其機關內部管制
    資料，對外不發生任何法律效果，因此，紀錄卡之行政行為
    是具體而對外，紀錄卡不是內部機關規範，它對外影響的是
    人民權益且是具體的民眾，因此無效的行政處分，依法可以
    撤銷。(五)人愛醫院及相對人屏東衛生局都不曾告知且不認為
    魏父為肺結核，但暗中又做假資料說魏父為肺結核，不對家
    屬告知，違反醫師法、醫療法及刑法且讓家屬權利損失慘重
    等語。
三、本院查：
  (一)行政訴訟法第7條規定「提起行政訴訟，得於同一程序中，
    『合併請求』損害賠償或其他財產上給付。」並未明定「合
    併提起訴訟」，故其文義上並不僅限於客觀訴之合併之情形
    ，又斟酌該條之立法過程，乃在使當事人於提起行政訴訟時
    得「附帶」提起不同審判系統之訴訟，以連結行政訴訟與國
    家賠償訴訟審判權，而達訴訟經濟目的之意旨，並參照該條
    立法理由第三點明文闡述：「向行政法院『附帶』提起損害
    賠償之訴，自應適用行政訴訟程序，而其實體上之法律關係
    ，仍以民法有關規定為依據、、、。」是行政訴訟法第7條
    規定所謂「合併請求」損害賠償或其他財產上給付，其訴訟
    法上之意義，依行政訴訟法與國家賠償法之規範體系而言，
    不宜限制解釋為客觀訴之合併，而應包含當事人於提起行政
    訴訟時，就同一原因事實請求之國家賠償事件，得適用行政
    訴訟程序「附帶」提起損害賠償或其他財產上給付訴訟，行
    政法院並於此情形取得國家賠償訴訟審判權之意，以符合立
    法意旨及立法理由，復可與國家賠償法第11條但書規定：「
    但已依行政訴訟法規定，『附帶』請求損害賠償者，就同一
    原因事實，不得更行起訴。」配合適用。是當事人主張因行
    政機關之違法行政行為受有損害，循序向行政法院提起行政
    訴訟，並依行政訴訟法第7條規定於同一程序中，合併依國
    家賠償法規定請求損害賠償者，因行政法院就國家賠償部分
    ，自當事人依法「附帶」提起國家賠償時起取得審判權，而
    案件經行政法院審理後，如認行政訴訟部分因有行政訴訟法
    第107條第1項第2款至第10款情形而不合法者，此時行政訴
    訟既經裁定駁回，其依國家賠償法附帶提起國家賠償之訴部
    分，屬附帶請求之性質，非可單獨提起之行政訴訟，因而失
    所附麗，自得一併裁定駁回。業經本院98年6月第1次庭長法
    官聯席會議決議在案。
  (二)原裁定駁回抗告人在原審之訴，其理由略以：1.本件抗告人
    之父魏浮生係因人愛醫院之通報，故將魏浮生相關資料登錄
    至結核病治療管理紀錄卡，並該治療管理紀錄卡為衛生機關
    之工作人員使用，非個案所能擁有一節，業據相對人訴訟代
    理人陳述在卷。依結核病防治工作手冊所載，結核病之個案
    管理，既係為使結核病之個案能得到妥善的醫療照護，以消
    除結核病傳染源而為，並其管理內容中所為之結核病治療管
    理紀錄卡復係依據通報而為之資料管理，且紀錄卡是由個案
    管理者保存，足見結核病治療管理紀錄卡屬行政機關內部之
    管制資料，其既未對外為之，更未因之而發生任何法律效果
    ，故依訴願法第3條第1項規定，其自非行政處分。至主管機
    關依傳染病防治法第43條、第46條等規定雖得對傳染病病人
    為隔離治療或對曾與傳染病病人接觸者予以留驗等行政行為
    ，然此核屬另一行政行為，尚難因之而謂結核病治療管理紀
    錄卡性質上屬行政處分。況本件亦因抗告人表示未與其父魏
    浮生同住，相對人亦未依傳染病防治法對抗告人為任何處罰
    ，亦據相對人訴訟代理人陳述甚明。本件之魏浮生為開放性
    肺結核患者列管個案之結核病治療管理紀錄卡既非行政處分
    ，抗告人對之提起撤銷訴訟，即非合法。2.抗告人另求為撤
    銷之屏東縣政府97年5月27日屏府授衛疾字第0970063958號
    函，其形式雖非以訴願決定書方式為之，然觀其內容核屬對
    抗告人訴願事項所為不受理之訴願決定，有該函在卷可按。
    而抗告人對之不服提起訴願之對象，不論是抗告人主張之魏
    浮生為開放性肺結核患者列管個案之結核病治療管理紀錄卡
    或其於訴願書所載之相對人97年5月9日屏衛疾密字第097000
    0079號函，其行為機關均為相對人屏東縣政府衛生局，依行
    政訴訟法第24條第1款規定，抗告人就此部分再列屏東縣政
    府為相對人，核屬贅列，而不合法。3.依行政訴訟法第7條
    規定可知，若抗告人提起之行政訴訟，經行政法院審理結果
    ，於法不合，則其合併提起之損害賠償或其他財產上給付之
    請求，即因失所附麗，而應併予駁回。本件抗告人提起之撤
    銷訴訟並不合法，故其依行政訴訟法第7條規定，合併訴請
    相對人賠償抗告人名譽受損及精神受損共1千萬元部分，即
    因失所附麗，而應併予駁回等語。經核其認事用法均無違誤
    。
  (三)復按國家賠償法第2條第2項既規定：「公務員於執行職務行
    使公權力時，因故意或過失不法侵害人民自由或權利者，國
    家應負損害賠償責任。公務員怠於執行職務，致人民自由或
    權利遭受損害者亦同」，則抗告人起訴主張相對人屏東縣政
    府衛生局違反醫師法、醫療法及刑法，使魏浮生家屬權利損
    失慘重，應負損害賠償責任等情，即係提起國家賠償訴訟，
    且其係依行政訴訟法第7條規定，於提起撤銷訴訟時合併請
    求國家賠償。從而原裁定以抗告人提起之撤銷訴訟並不合法
    ，故其依行政訴訟法第7條規定，合併訴請相對人賠償抗告
    人名譽受損及精神受損共1千萬元部分，即失所附麗等語為
    由，將其給付訴訟部分併予駁回，揆諸前揭本院決議意旨，
    於法尚無不合。
  (四)綜上所述，原裁定於法既無不合，抗告論旨，仍執前詞，指
    摘原裁定違誤，求予廢棄，即難認有理由，應予駁回。
四、依行政訴訟法第104條、民事訴訟法第95條、第78條，裁定
    如主文。
中    華    民    國    98    年    7     月    9     日
                    最高行政法院第七庭
                        審判長法官  藍  獻  林
                              法官  廖  宏  明
                              法官  張  瓊  文
                              法官  姜  素  娥
                              法官  林  文  舟
以  上  正  本  證  明  與  原  本  無  異
中    華    民    國    98    年    7     月    9     日
                              書記官  邱  彰  德


司法院資訊處製作；財團法人民間司法改革基金會備份。
